臺灣屏東地方法院刑事判決　　　　　　 100年度訴字第1307號
公　訴　人　臺灣屏東地方法院檢察署檢察官
被　　　告　洪志宗
上列被告因違反毒品危害防制條例案件，經檢察官提起公訴（10
0 年度毒偵字第2097號），嗣被告就被訴事實為有罪之陳述，經
本院告知簡式審判程序之旨，並聽取當事人之意見後，由本院合
議庭裁定改由受命法官獨任進行簡式審判程序，判決如下：
    主  文
洪志宗施用第一級毒品，處有期徒刑陸月，如易科罰金，以新臺
幣壹仟元折算壹日；又施用第二級毒品，處有期徒刑肆月，如易
科罰金，以新臺幣壹仟元折算壹日。應執行有期徒刑玖月，如易
科罰金，以新臺幣壹仟元折算壹日。
    事  實
一、洪志宗前於民國87年間，因施用毒品案件，經本院以87年度
    毒聲字第230 號裁定送觀察、勒戒，因認無繼續施用毒品之
    傾向，於87年8 月21日執行完畢出所，並經臺灣屏東地方法
    院檢察署檢察官於同年10月1 日以87年度偵字第4869號為不
    起訴處分確定。又於前揭觀察、勒戒執行完畢後5 年內之87
    年間，因施用毒品案件，經本院以87年度毒聲字第718 號裁
    定送觀察、勒戒，因認有繼續施用毒品之傾向，再經本院以
    87年度毒聲字882 號裁定令入戒治處所施以強制戒治，因執
    行成效良好，經本院以88年度毒聲字第539 號裁定停止戒治
    ，所餘戒治期間付保護管束，嗣其於保護管束期間內，因違
    反保護管束情節重大，再經本院以88年度毒聲字第961 號裁
    定撤銷停止戒治，令入戒治處所施以強制戒治，於89年2 月
    8 日執行完畢出戒治所，並經臺灣屏東地方法院檢察署檢察
    官於同年4 月1 日以89年度戒毒偵字第145 號為不起訴處分
    確定。又於前揭觀察、勒戒、強制戒治執行完畢後5 年內之
    89年間，因施用毒品案件，經檢察官聲請強制戒治並起訴，
    強制戒治部分經本院以89年度毒聲字第2398號裁定令入戒治
    處所施以強制戒治，因執行成效良好，經本院以90年度毒聲
    字第308 號裁定停止戒治，所餘戒治期間付保護管束，於90
    年10月17日保護管束期滿未經撤銷視為執行完畢；起訴部分
    則經本院以經本院以90年度訴字第84號判決有期徒刑1 年、
    10月，應執行有期徒刑1 年8 月確定。詎洪志宗猶不思戒除
    毒癮惡習，明知海洛因與甲基安非他命分別係毒品危害防制
    條例第2 條第2 項第1 款及第2 款所定之第一級毒品與第二
    級毒品，不得非法持有、施用，竟於100 年8 月3 日晚上10
    時許，在其位於屏東縣屏東市○○里○○路11號之住處內，
    基於施用第一級毒品海洛因之犯意，以將海洛因置於香菸內
    吸食之方式，施用海洛因1 次；及基於施用第二級毒品甲基
    安非他命之犯意，以將甲基安非他命置於鋁箔紙內燒烤後吸
    食煙霧之方式，施用甲基安非他命1 次。嗣於同日晚上10時
    35分許，在屏東縣屏東市○○路與信義路口因另案為警通緝
    而查獲，復經得其同意於同日晚上11時35分許採尿送驗，結
    果確呈海洛因進入人體代謝後之嗎啡、可待因及甲基安非他
    命進入人體代謝後之安非他命、甲基安非他命均陽性反應，
    而查悉上情。
二、案經屏東縣政府警察局屏東分局報告臺灣屏東地方法院檢察
    署檢察官偵查起訴。
    理  由
一、按除被告所犯為死刑、無期徒刑、最輕本刑為3 年以上有期
    徒刑之罪或高等法院管轄第一審案件者外，於第一次審判期
    日前之準備程序進行中，被告先就被訴事實為有罪之陳述時
    ，審判長得告知被告簡式審判程序之旨，並聽取當事人、代
    理人、辯護人及輔佐人之意見後，裁定進行簡式審判程序，
    刑事訴訟法第273 條之1 第1 項定有明文。經核本件被告洪
    志宗所犯係死刑、無期徒刑、最輕本刑為3 年以上有期徒刑
    以外之罪，其於準備程序中就被訴事實為有罪之陳述，經法
    官告知簡式審判程序之旨，並聽取公訴人、被告之意見後，
    本院爰依首揭規定，合議裁定由受命法官獨任進行簡式審判
    程序。是本案之證據調查，依同法第273 條之2 規定，不受
    同法第159 條第1 項、第161 條之2 、第161 條之3 、第16
    3 條之1 ，及第164 條至170 條所規定證據能力認定及調查
    方式之限制，合先敘明。
二、上開犯罪事實，業據被告於警詢及本院準備程序、審理中均
    坦承不諱，且被告於100 年8 月3 日為警查獲後，經採尿送
    驗結果，確呈海洛因進入人體代謝後之嗎啡、可待因及甲基
    安非他命進入人體代謝後之安非他命、甲基安非他命均陽性
    反應乙節，有正修科技大學超微量研究科技中心於100 年8
    月25日所出具報告編號R00-0000-000號尿液檢驗報告（見警
    卷第11頁）、被告勘察採證同意書（見警卷第6 頁）、屏東
    縣警察局屏東分局毒品案件涉嫌人尿液採證編號姓名對照表
    （見警卷第9 頁）及採證照片2 張（見警卷第14頁）等在卷
    可稽，足認被告之任意性自白均與事實相符，堪為論罪科刑
    之依據；本件事證明確，被告犯行均堪以認定。
三、按依92年7月9日修正公布、93年1月9日施行之毒品危害防制
    條例第20條、第23條第2 項規定：犯該條例第10條之罪者，
    檢察官應聲請法院裁定，令被告入勒戒處所觀察、勒戒，其
    期間不得逾2 月；觀察、勒戒後，依據勒戒處所之陳報，認
    受觀察、勒戒人有繼續施用毒品傾向者，檢察官應聲請法院
    裁定令入戒治處所強制戒治，其期間為6 個月以上，至無繼
    續強制戒治之必要為止，但最長不得逾1 年；依前項規定為
    觀察、勒戒或強制戒治執行完畢釋放後，5 年後再犯同條例
    第10條之罪者，適用前開觀察、勒戒或強制戒治之規定；觀
    察、勒戒或強制戒治執行完畢釋放後，5 年內再犯同條例第
    10條之罪者，檢察官應依法追訴。是上開規定已將施用毒品
    者之刑事處遇程序，區分為「初犯」、「5 年內再犯」及「
    5 年後再犯」，依其立法理由，認「初犯」經觀察、勒戒或
    強制戒治後，應為不起訴處分；經觀察、勒戒或強制戒治執
    行完畢釋放後，「5 年內再犯」者，因其再犯率甚高，原實
    施之觀察、勒戒及強制戒治既已無法收其實效，爰依法追訴
    ；至經觀察、勒戒或強制戒治執行完畢釋放後，「5 年後再
    犯」者，前所實施之觀察、勒戒或強制戒治已足以遮斷其施
    用毒品之毒癮，為期自新及協助其斷除毒癮，仍適用與「初
    犯」相同之規定，先經觀察、勒戒或強制戒治之程序。故依
    修正後之規定，僅限於「初犯」及「5 年後再犯」2 種情形
    ，始應先經觀察、勒戒或強制戒治程序；倘被告於5 年內已
    再犯，經依法追訴處罰，縱其第3 次（或第3 次以上）再度
    施用毒品之時間，在初犯經觀察、勒戒或強制戒治執行完畢
    釋放5 年以後，仍不合於「5 年後再犯」之規定，且因已曾
    於「5 年內再犯」，顯見其再犯率甚高，原實施觀察、勒戒
    或強制戒治，已無法收其實效，即應依該條例第10條處罰（
    最高法院95年5 月9 日95年度第7 次刑事庭會議決議意旨參
    照）。查本件被告前曾受如事實欄所述之觀察、勒戒、強制
    戒治處分，於89年2 月8 日執行完畢出戒治所，並經臺灣屏
    東地方法院檢察署檢察官於同年4 月1 日以89年度戒毒偵字
    第145 號為不起訴處分確定；又於前揭觀察、勒戒、強制戒
    治執行完畢後5 年內之89年間，因施用毒品案件，經檢察官
    聲請強制戒治並起訴，起訴部分經本院以經本院以90年度訴
    字第84號判決有期徒刑1 年、10月，應執行有期徒刑1 年8
    月確定等情，均有臺灣高等法院被告前案紀錄表等在卷可查
    ，足見被告於初犯經觀察、勒戒執行完畢後5 年內，已更犯
    施用毒品案件，並經起訴判刑，揆諸上開最高法院決議要旨
    ，縱其本次所犯施用毒品案件距初犯經觀察、勒戒及強制戒
    治程序執行完畢已逾5 年，仍無再經觀察、勒戒或強制戒治
    之必要，應由本院依法論罪科刑。
四、按海洛因、甲基安非他命依其成癮性、濫用性及對社會危害
    性之程度，業經分別列為毒品危害防制條例第2 條第2 項第
    1 款所規定之第一級毒品及同條項第2 款所規定之第二級毒
    品，禁止非法持有及施用；是核被告上開所為，分別係犯毒
    品危害防制條例第10條第1 項之施用第一級毒品罪，及同條
    第2 項之施用第二級毒品罪。被告持有海洛因及甲基安非他
    命之低度行為，均分別為施用之高度行為所吸收，均不另論
    罪。被告所犯上開2 罪間，犯意有別，行為殊異，應予分論
    併罰。茲審酌被告前因施用毒品經觀察、勒戒、強制戒治處
    遇及論罪科刑後，猶未能深切體認毒品危害己身之鉅，及早
    謀求脫離毒害之道，反伺機再犯，顯見其戒除毒癮之意志不
    堅，迄未能記取教訓，殊為不該，復參酌其所犯施用毒品行
    為係戕害自己身心健康，尚未嚴重破壞社會秩序、侵害他人
    權益，且其犯罪後坦承上開犯行，確有悔意，暨其學歷為國
    中肄業，原以賣蔥油酥為業，家中尚有父母及未成年胞弟1
    位須照顧之家庭狀況（業據被告供陳在卷，見本院卷第71頁
    ）等一切情狀，分別量處如主文所示之刑，並定其應執行之
    刑及易科罰金之折算標準。
據上論斷，應依刑事訴訟法第273 條之1 第1 項、第299 條第1
項前段，毒品危害防制條例第10條第1 項、第2 項，刑法第11條
前段、第41條第1 項前段、第8 項、第51條第5 款，判決如主文
。
本案經檢察官王光傑到庭執行職務。
中    華    民    國   100    年    11    月    29    日
                  刑事第三庭    法  官  薛侑倫
以上正本證明與原本無異。
如不服本判決應於收受判決後10日內向本院提出上訴書狀，並應
敘述具體理由；其未敘述上訴理由者，應於上訴期間屆滿後20日
內向本院補提理由書（均須按他造當事人之人數附繕本）「切勿
逕送上級法院」。
中    華    民    國   100    年    11    月    29    日
                                書記官  邱郁芸
附錄本件論罪科刑法條：
毒品危害防制條例第10條
施用第一級毒品者，處6 月以上5 年以下有期徒刑。
施用第二級毒品者，處3 年以下有期徒刑。